臺灣臺北地方法院刑事判決　　　　　　　 95年度訴字第194號
公　訴　人　臺灣臺北地方法院檢察署檢察官
被　　　告　乙○○
選任辯護人　曾海光律師
上列被告因貪污案件，經檢察官提起公訴（92年度偵字第11564號
、93年度偵字第14598號），本院判決如下：
    主  文
乙○○連續依據法令從事於公務之人員對於職務上之行為，收受
賄賂，處有期徒刑捌年，併科罰金新臺幣壹佰伍拾萬元，罰金如
易服勞役以罰金總額與陸個月之日數比例折算。褫奪公權伍年。
所得之財物新台幣壹佰伍拾萬元，應予以追繳沒收，如全部或一
部無法追繳時，以其財產抵償之。
    事  實
一、乙○○係臺北市政府停車管理處（下稱停管處）技士派駐「
    370號公園附建地下停車場新建工程」（下稱370停車場工程
    ）之工地主任，為依據法令從事於公務之人員。緣民國89年
    6月20日，臺北市政府發包「370號公園附建地下停車場新建
    工程」，工程內容為興建公園地下一、二、三層之地下停車
    場，總計7百個停車位，由世龍營造股份有限公司（下稱世
    龍公司）以新臺幣（下同）2億8千萬元得標承攬施作。由於
    工地現場之地質原屬沼澤區，故基礎工程需施作地質改良工
    程，而世龍公司於施作期間，須對每批地質改良樁以一定之
    比例取樣，作鑽心取體之試驗，並分次送予乙○○核算計價
    。詎乙○○竟對於工地主任負責統籌、管理、監督工地所有
    業務及核算計價之職務上行為，要求世龍公司支付賄賂150
    萬元，而該公司為求如期取得分期之工程款以便工程順利進
    展，乃分別於90年10月23日、同年11月20日及91年6月14日
    ，先後自世龍公司所使用之第一商業銀行吉成分行楊淑真及
    張蒜帳戶提領47萬元、3萬元共50萬元、彰化商業銀行吉成
    分行領取50萬元、第一商銀吉成分行林家華帳戶提領現金50
    萬元，由世龍公司工地主任丁○○（另經不起訴處分確定）
    於上述提領現金後，旋在370號停車場工程工地現場將上開
    款項3次交付乙○○，乙○○則基於授受賄賂之概括犯意，
    在上述時地先後連續收受賄賂各50萬元共計150萬元。
二、另乙○○因已知悉自己將取得賄款現金150萬元，為隱匿自
    己貪污犯罪所得財物，竟基於概括犯意，先於90年9月6日後
    至90年10月24日間某日，佯稱以其岳父邱阿乾有退休金150
    萬元可借之名義，向丙○○為放款之要約，待丙○○承諾借
    款後，乙○○乃於90年10月24日將上述取得之第1筆賄款50
    萬元，扣除6萬元利息，以現金44萬元借予丙○○，約定還
    款期限為半年，丙○○並開立遠期支票（票號為0000000，
    帳號為00000000，發票日為91年4月23日，發票人為威振實
    業有限公司〈下稱威振公司，負責人為丙○○〉，付款人彰
    化銀行西松分行）1張，作為借款之擔保，乙○○並於同日
    將利息6萬元之現金，存入其妻邱阿招在西松郵局之帳戶（
    帳號為0000000），並將該張遠期支票軋入邱阿招在建華商
    業銀行（下稱建華商銀）板橋分行之帳戶（帳號為00000000
    000000）而隱匿之。乙○○復於91年6月14日，將第3筆賄款
    50萬元，以相同方式借予丙○○，並於同年6月19日，以其
    子蘇俊榮之名義，匯款44萬元至威振公司在彰化銀行西松分
    行之帳戶（帳號為000000000000），俟丙○○開立遠期支票
    （票號為000000 0，帳號為00000000，發票日為同年12月17
    日，發票人為威振公司，付款人為彰化銀行西松分行）1張
    並交付乙○○後，乙○○即將該張遠期支票存入蘇俊榮在建
    華商銀東臺北簡易型分行之帳戶（帳號為00000000000000）
    ，且於該張遠期支票到期2日後，自建華商銀東臺北簡易型
    分行提領44萬元，並存入邱阿招在建華商銀板橋分行之帳戶
    （帳號為000000 00000000）。乙○○因而以上開方式連續
    隱匿其貪污所得。
    理  由
一、被告乙○○及其選任辯護人於本院準備程序，對於公訴人所
    提出及以下本院作為判斷依據之各項證據資料，均同意其證
    據能力（見本院95年5月12日準備程序筆錄），本院審酌該
    等言詞供述及書面作成時之情況，並無不宜作為證據之情事
    ，依刑事訴訟法第159條之5之規定，得作為證據。並補充說
    明如下：
（一）證人湯榮華之偵查中以證人身分傳喚具結在卷，所為證言
      又無顯有不可信之情況，依刑事訴訟法第159之1第2項，
      ，自得為證據。
（二）選任辯護人就證人丙○○於法務部調查局證述被告主動提
      及其岳父有150萬元可供借貸一情，否認其證據能力。
      然證人丙○○確於該次調查中如此陳述一事，業經本院於
      96 年5月1日當庭勘驗屬實，有該日審判筆錄在卷足參，
      證人丙○○於本院審理中結證改稱被告並未主動提及，且
      僅稱岳父有100餘萬元一語，已與上開法務部調查局之證
      述不符，佐諸證人當時係經調查員詢問後分析其與被告借
      款來龍去脈後，說明被告確有提及其岳父有150萬元一語
      ，證人丙○○甚至還為被告處境鳴冤不平，由此，證人當
      無受誘導或有何心理壓力無從自由陳述之處，是證人先前
      之未受干擾、修飾之證述，較有可信性之處，且為證明犯
      罪事實存否所必要，依刑事訴訟法第159條之2之規定，自
      得為證據。
（三）共同被告甲○○、湯國華原於偵查中係以共同被告身分供
      述，而未經具結，然被告及其辯護人對此三證人之證據能
      力並不爭執，已如前述，亦未主張要求對質詰問，按諸最
      高法院95年台上字6675號判決意旨，此三證人之證述，非
      不能為證據。
二、訊之被告乙○○矢口否認有何上揭貪污及洗錢犯行。辯稱：
    伊為停管處370新建工程之工地主任，但未曾自承包商世龍
    公司或丁○○處取得150萬元，且世龍公司請款均稱順利，
    與伊無涉。而所借丙○○之金錢為伊向他人調借或其岳父之
    退休金，根本非屬世龍公司之賄款云云。選任辯護人則以世
    龍公司之人員從未證稱被告確有收受150萬元，且證人丁○○已證稱係假借支付被告交際費名義而向世龍公司詐領，應
    為被告有利之認定；又被告從未告知丙○○岳父有150萬元
    可供借貸，且借貸金錢來源亦與世龍公司交際費無涉云云置
    辯。經查：
（一）世龍公司為工程順利而編列提撥交際費150萬元予被告；
   1、世龍公司因所承攬370停車場工程工地請款緩慢，經該
      公司副董湯榮華詢問工務經理甲○○後，因甲○○告以與
      被告商談要150萬才能解決，遂指示甲○○分三期付款，
      第一期及第三期之50萬為甲○○領去，第二期之五十萬則
      不清楚流向等情，業經證人湯榮華於偵查中結證明確（見
      92 年度偵字第11564號偵卷卷二第169頁反面至第171頁正
      面）。並據同案被告即世龍公司董事長湯國華於偵查中證
      以：一開始是工地的丁○○、甲○○其中一人提出工地需
      交際費150萬，我和湯榮華及副總經理林衍勳（原名林家
      華）在公司商討後，有同意支付150萬之交際費，當時有
      談好要分三次，目的是考慮資金運轉之問題，是在90年10
      月20日前幾天談的。當時沒有談及交付之對象是停管處工
      地主任，我們工地都會準備一筆交際費以備請小包吃飯及
      應付一些雜事及加快工程進度之開銷。因丁○○、甲○○
      做事已久，而相信他們，遂未確認是否有交付交際費。
      150 萬元只知道這工程需要交際，交付對象不清楚等語（
      同上偵卷第174頁反面至第175頁）。同案被告即世龍公司
      工務經理甲○○亦於偵查中證稱，此工程有交付150萬元
      交際費分3次給付，第1次係於90年10月23日由其領款後至
      工地交予丁○○，翌日其並以電話聯繫，經丁○○回覆確
      定答案後，其遂記載於筆記本等情（見上開偵卷第187頁
      反面至第188頁）。證人丁○○亦於本院審理中結證確有
      向公司提議要支付被告交際費150萬，公司同意分3次支付
      ，其並取得共150萬元之現金等語（見本院96年5月1日審
      判筆錄）。
   2、世龍公司確由所使用之帳戶內分別支出50萬元3次一事，
      此有世龍公司90總分類帳90年10月23日明細（見92年度偵
      字第11564偵卷卷一第66頁）、世龍公司90年10月23 日轉
      帳傳票（同上偵卷第68頁反面）、一銀吉成分行楊淑真、
      張蒜乙存帳戶90年10月23存款明細（同上偵卷第69頁）90
      年11月20日世龍公司轉帳傳票（見92年度偵字第11564偵
      卷卷一第37頁反面）、世龍公司轉帳傳票世龍公司90年11
      月20日轉帳傳票（同上偵卷第72頁）、世龍公司90總分類
      帳90年11月20日明細（同上偵卷第71頁）、91年6月13日
      世龍公司請款單（同上偵卷第38頁反面）、第一銀行吉成
      分行世龍公司之存款明細（同上偵卷第73頁）、第一銀行
      吉成分行支取憑單（同上偵卷第73頁反面）、聯邦銀行吉
      成分行世龍公司帳戶存款明細（見同上卷第74頁）、世龍
      公司91總分類帳91年7 月2日紀錄（同上卷第75頁反面）
      、世龍公司91年6月14 日轉帳傳票（同上偵卷第77頁反面
      ）、第一銀行吉成分行世龍公司帳戶存款明細（同上偵卷
      第78頁）在卷可稽。
   3、準此，世龍公司確有因為求370工程及請款順利進行，經
      該公司董事長、副董事長及總經理等主要決策負責人及工
      地負責人商討後，由公司決定支付370工程工地之主任即
      被告150萬元，分3次給付並由公司帳戶支出由公司工地負
      責人丁○○負責交付一事，至屬甚明。被告及辯護人以世
      龍公司請款順利並無拖延情形，認證人湯榮華所言與事實
      不符云云，即不可採。
（二）證人丁○○確為行賄被告而向公司領取交際費150萬元：
      證人丁○○雖於本院審理中以其係以支付被告交際費150
      萬元為名詐領公司款項，實則係因替公司工作卻未分得相
      對之紅利，又為支出小孩婚費及房屋修繕而出此下策云云
      （見本院96年5月1日審判筆錄）。然世龍公司以就該工地
      請款不順，而要支付交際費，且由公司董事長、副董事長
      及總經理等主要負責人三兄弟商討一情，已如前述，可見
      此事非同小可、茲事體大；加之，詳觀上述卷附世龍公司
      轉帳傳票、請款單及總分類帳均已載明請款及支出之緣由
      ，甚至證人甲○○事後亦加以確認，並於湯國華專用之筆
      記本上記載「370工地黃副理AM10:00聯絡，500,00蘇已拿
      」一情（見92年度偵字第11564偵卷卷二第15至16頁），
      如此以觀，世龍公司就此一交際費支出，事前討論、事後
      確認，所有支領又詳加記載，自非證人丁○○任意編造即
      可矇領。參以證人丁○○亦於本院結證該公司工程均有交
      際費，用於請客吃飯或工地雜務，其他工程其係以收據核
      銷，並未報支交際費，且公司負責人均對其信賴有加，始
      以此名目申請交際費等語（見本院96年5月1日審判筆錄）
      ，證人既在該公司服務多年，多次負責上億工程款之工程
      ，何以他工程之交際以實支收據報銷，本件工程卻要申請
      交際費？公司負責人已對其信任，倘證人確有對紅利不足
      部分，豈有以虛捏名義申請之必要，其所稱小孩婚禮費用
      及房屋修繕費用，大可向該公司說明預支，何況縱有需款
      孔急，以其之職位資歷，大方以其他正當之名目向公司申
      請交際費用，焉有難處？豈需迂迴以此種向公務員行賄之
      不正手段及名義申領？證人丁○○以此等詐領之詞搪塞，
      非但與其一般交際費申領程序及其職務地位不合，甚至與
      常情亦有齟齬，所言為迴護被告之詞，不足採信。從而，
      證人丁○○確係為支付被告交際費而向公司請領150萬元
      ，亦可認定。
（三）證人丁○○確將150萬元交付被告，被告亦收受之：
   1、觀諸證人丁○○於法務部調查局調查時證稱：「150萬我
      並沒有實際交給乙○○，我是留在自己身旁，自己私用。
      三次50萬我都沒有交給乙○○。我都私用，迄今已完全花
      光，沒有剩餘。錢我都是放在工地的工務所，並放在本人
      的工務櫃內，並沒有存入銀行。我都沒有買任何東西，我
      都是放在工地零花掉了。沒有憑據。都是零零星星的用掉
      已經不記得用途。我於370號工程期間是住於蘆洲，因工
      地工務所有請保全人員，所以我就很放心的將前開150萬
      元款項帶在身邊，下班時都會帶回家，上班時再帶到工務
      所，我並沒有囑託他人保管。因為工務所在二樓，而工地
      又有保全，所以我很放心的將這150萬元，放在工地工務
      所，但晚上下班時我都有這些款項放在背包帶回家。我每
      天將這150萬帶進帶出我妻兒都不知道。因150萬是分三次
      拿，每次至只有50萬，所以我都是將款項放在身上隨處花
      用。」等語（見92年度偵字第11564偵卷卷二第54至60頁
      ）。證人當時所證150萬元均放置工地零花用罄，妻兒亦
      均不知情云云，自足為彈劾證據，且既與被告於偵查中（
      見上開偵卷卷四第118至120頁）及本院審理中結證所請領
      150 萬元為其私人之兒子婚費及房屋修理費所用云云相互
      歧異不一，尤認證人有關150萬元用途與流向之上述證言
      均屬無稽。惟就證人於偵查中所證「我要回家和家人商量
      再說。我很抱歉，我現在不方便講。如果老闆要將交際費
      交與公務員，也是透過我去交付，但我現在不方便講有無
      交付交際費給乙○○。甲○○有於交付五十萬於我後，打
      電話向我確認。我有表示已交付乙○○。停管處沒有於土
      地改良方面刁難，拿交際費是為使工程進展更加順利。」
      等言（見上開卷二第191至192頁），並於本院審理交互詰
      問中對上開說詞亦不爭執（見本院96年5月1日審判筆錄）
      ，證人既對行賄公務員由其執行一事首肯在卷，且交付交
      際費確係為圖工程順利進行，佐諸前述證人為支付被告
      150 萬元而向公司申領，經公司負責人商議核准發放等節
      ，證人既經公司審慎核發交際費，又有工程進展之考量，
      其自無任意花用之理，應係將150萬元交付被告無誤。
   2、證人丙○○於法務部調查局證稱：「其中第三筆50萬元乙○○以現金交付給我之前，是有一次乙○○於第二次借款
      之後問我先前分兩次借我100萬之後公司營運狀況如何，
      我說公司資金吃緊。乙○○就主動告訴我說他將有一筆岳
      父的退休金150萬元可以再借我週轉，所以我於90 年10月
      24日（離第二次借款90年9月6日不久）乙○○再借我50萬
      ，並以現金交付」等語（見上開偵卷卷四第56 頁反面）
      ，且其證述之錄音帶經本院勘驗結果，其確有供述「因為
      我跟他很單純，就是說剛好我也要用錢，他說他老丈人有
      一筆錢，因為退休了，他就把這筆錢說要放利息就對了，
      等於說他老丈人還在上班的意思就是這樣子，他就拿來借
      我。(問：他跟你說他老丈人退休的時候就是等於他開始
      借你150萬的時候就對了？總共250萬的時候。（問：50、
      100，然後再加150許？）對對，後面那個150就對了！（
      問：那他跟你講說他丈人有一筆150萬退休金，也是在90
      年9月的時候，對不對？）我不曉得，他陸陸續續產生，
      這個要看這個帳。（問：你50 嘛，第二個又50，100嘛，
      然後後面150，我一直問你，我一直給你問說是什麼時候
      他講這個話？）什麼時候講，我要對這個，因為他產生出
      來的話，他在我這個對帳單裡面，他馬上就會顯現出來有
      這個這個250萬。因為現在時間這樣子喔，我要去回想，
      很難確定說他什麼時候告訴我的。是他跟我講說，因為，
      說實在我這邊一直都沒辦法周轉好，就是工資什麼一直都
      沒辦法周轉的很好，後來，第一個50萬我跟他開口他就借
      我了，但是那個差不多持續了很久的時間，第二個50萬他
      就有猶豫了，猶豫但是後來我再跟他講他就借給我了，借
      給我那就100 萬這樣子在轉，後來他有問我現在有沒有好
      一點，我看實在都周轉不太起來，也都一直在借，他就說
      我丈人那邊有一個150萬。（他就主動給你關心就對了？
      是不是？對啦？）嗯。（他自己就跟你講說我還有啦，我
      丈人有一筆退休金，是這樣吧？）是，是說有一筆退休金
      。」等語明確（有本院96年3月27日審判筆錄可考），法
      務部調查局之調查筆錄自無證人丙○○於本院結證所言有
      誤載之處，而證人丙○○此部分證言較具可信性，亦同前
      述，其於本院翻易改稱被告僅論及其岳父有100餘萬可借
      云云，自非實在。
   3、被告於本院雖以其係告以其岳父有7、80萬之退休金云云
      為辯，酌以其於法務部調查局調查時已經供承其岳父於
      80年間退休，82年間交付退休金6、70 萬元而保管一事（
      見上開偵卷卷四第68頁、第73頁）再者被告與證人丙○○間早自84 年間起即有借款往來，且自89年6月至90年
      10月前已借款共計100萬元，為被告所是認（見上開偵卷
      卷四第67頁反面、第68頁正面、第73頁），則被告不過為
      一介委任級公務員，若有資金可供運用，早在二人84年開
      始借款時就已可說明來源，豈有借貸往來將近7年，復在
      已經借出合計100萬元之情形下，始又提及岳父十年前退
      休後之退休金，且所述退休金金額又與證人丙○○所言不
      一致，被告上揭所辯，要屬無稽。
  4、 是證人丙○○既已詳細證稱被告係告以其岳父有150萬元
      可調借，何以被告邀約借款之時間與金額竟與世龍公司允
      諾支付之時間及交際費數目相同，則被告確有於90年9 月
      至10月間某日向證人許提及岳父有150萬元現金可借支，
      證人丁○○向公司請領150萬元交際費交付被告，被告幾
      於同時向證人丙○○告知有150萬元可供借用，交互以觀
      ，被告應有收受上開款項一節，自毋庸疑。證人丁○○所
      言150萬元置於工地花用或為家中用罄，及證人丙○○於
      本院審理中結證稱被告告知其岳父有100多萬可借等語，
      均屬勾串之詞，不能憑採。
（四）被告固於法務部調查局供稱於90年10月24日所借證人丙○○來源係個人於90年9月間標會所得46萬餘元，後為其女
      婿胡善棚臨時借款25萬元，剩餘20餘萬元則以現金方式存
      放在家裡。之後因丙○○欲借款，乃向胡善棚取回25萬湊
      足後，再以現金方式借貸；91年6月19日之借款，則向胞
      弟蘇正佃詢問後，遂代丙○○向蘇正佃借用，以其子蘇俊
      榮之名匯款予許進翰云云（見92年度偵字第11564號偵卷
      卷四第68頁反面、第73、74頁）。然被告係以將收受150
      萬元賄款遂藉口岳父有150萬元可供調度向證人丙○○借
      款一事，俱如前述，其上揭所辯款項來源，已有可議。而
      被告雖舉合會會單為證，姑不論此會單之真實性，倘被告
      標得會款欲放貸，既有資金存在，何必又對證人丙○○論
      及其岳父有資金可調；且證人胡善棚於法務部調查局證稱
      90 年8、9月間因房屋裝修向被告陸續借款10餘萬不超過
      20萬元，每次以3至5萬元不等借款，再以3至5萬元不等返
      還，均以現金方式借還，但從未1次借還款各超過10萬元
      等節（見93年度偵字第14589號偵卷第82頁），所述已與
      被告歧異，疑竇重重。證人蘇正佃於法務部調查局證稱被
      告向其所借44萬元，係於台北縣金瓜石二人之度假村時以
      現金交付等語（見上開偵卷第76頁正面），然既以現金方
      式交付，被告與證人蘇正佃均居住於台北市，為二人所是
      認焉需攜帶大筆現金至如此偏遙之地點交付？而被告此次
      係以其子之名義匯借證人丙○○，何不要求證人蘇正佃直
      接匯交，豈有多此一舉並且承擔風險非小之態樣借款，何
      況被告供稱係代丙○○向證人蘇正佃借支，證人蘇正佃所
      證，亦非事實。以上均不能據為被告有利之事實認定。
（五）被告藉丙○○借還款，嗣後將金錢匯回其所使用其妻及子
      之帳戶之方式，而掩飾其貪污所得之犯行，亦有邱阿招郵
      局儲金簿影本（92年度偵字第11564偵卷卷二第86至87頁
      ）、被告乙○○之郵局儲金簿（同上偵卷第95至96頁）、
      邱阿招建華板橋分行往來明細表（同上偵卷第103至104頁
      ）、丙○○之應付票款明細表（同上偵卷卷四第59至60頁
      ）、威振公司彰化銀行存摺（同上偵卷第61至63、66頁）
      、彰化銀行西松分行92年7月18日彰西松字第1197號函覆
      威振公司90年6月至91年12月之存提明細等資料（外置台
      中港填土工程附件資料卷第31至33頁）、建華銀行台北簡
      易分行92年7月17日（92）東北作字第00019號函覆蘇俊龍
      之存款往來明細及傳票資料等相關資料（見上開資料卷
      第41至46頁）、彰化銀行西松分行93年2月23日彰西松字
      第343號函覆調查局威振公司所開出票號0000000，金額50
      萬元之支票正反面影本（見上開資料卷第50至52頁）、
      建華銀行板橋分行92年4月30日（92）板作字第00052號函
      覆邱阿招帳戶之往來明細（見上述資料卷第53至54頁）附
      卷為憑。
（五）綜上各節，交互審視，被告對於職務上之行為，收受賄賂
      150萬元並加以隱匿舉止，灼然已明。其事後所辯，無非
      卸責砌飾之詞，顯不足採。本件事證已臻明確，被告犯行
      實堪認定，應依法論科。
三、按刑法於94年1月7日修正、94年2月2日公布，並於95年7月1
    日施行，而行為後法律有變更者，適用行為時之法律。但行
    為後之法律有利於行為人者，適用最有利於行為人之法律，
    刑法第2條第1項定有明文。查被告行為後，刑法第55條牽連
    犯及第56條連續犯之規定，業已刪除，被告所犯數罪應依修
    正後之數罪併罰之規定分論併罰，此刪除雖非犯罪構成要件
    之變更，但顯已影響行為人刑罰之法律效果，自屬法律有變
    更，仍應比較新舊法之規定。是比較結果，修正後之規定並
    非較有利於被告。（最高法院95年第8次刑事庭會議決議參
    照）。又按被告行為後，貪污治罪條例第2條於95年5月5日
    修正，95年7月1日施行，其中因刑法第10條第2項關於公務
    員之定義，經修正公布施行，貪污治罪條例第2條亦配合修
    正公布，原貪污治罪條例第2條規定：「依據法令從事公務
    之人員，犯本條例之罪者，依本條例處斷；其受公務機關委
    託承辦公務之人，犯本條例之罪者，亦同」，修正為「公務
    員犯本條例之罪者，依本條例處斷」，將貪污治罪條例規定
    之「公務員」定義完全依修正後刑法第10條第2項規定決定
    之。此一修正涉及公務員定義之變更，自屬法律有變更，惟
    因被告於案發時擔任臺北市政府停車管理處技士，於行為時
    本為舊法所定之依據法令從事公務之人員，亦同為修正後刑
    法第10條第2項第1款所定之依法令服務於國家、地方自治團
    體所屬機關而具有法定職務權限者，不論依修正前或修正後
    之規定，均屬貪污治罪條例第2條規定之人（修正前為第2條
    前段），對被告而言並無有利或不利之情形，依刑法第2條
    第1項前段規定，應適用修正前貪污治罪條例第2條規定，認
    被告為依據法令從事公務之人員。
四、按被告任職於臺北市政府停車管理處技士，派駐370號停車
    場工程工地主任，負責工程之監督及工程款請款之審核，為
    依據法令從事公務之人員。被告對職務上之行為，向世龍公
    司收受賄賂150萬元（職務上行為收受賄賂罪為最輕本刑5
    年以上有期徒刑之罪，屬洗錢防制法第3條第1項第1款之重
    大犯罪），並以借款友人丙○○及嗣後還款方式，藉以切斷
    資金流程關係，規避爾後司法機關追查．自有隱匿重大犯罪
    所得財物之行為。核被告所為，係犯貪污治罪條例第5條第
    1項第3款之對職務上之行為收受賄賂罪，以及洗錢防制法第
    9條第1項之罪（被告行為後，洗錢防制法亦分於92年2月6日
    及95年5月30日修正，其中第9條第1項之規定「洗錢者，處
    五年以下有期徒刑，得併科新台幣三百萬元以下罰金。」修
    正為「犯第二條第一款之罪者，處五年以下有期徒刑，得併
    科新臺幣三百萬元以下罰金。」，僅為用語之變更，刑度相
    同，對被告並無有利不利可言，依刑法第2條第1項前段規定
    ，應適用修正前之舊法）。被告要求賄賂之行為為其收取賄
    賂之階段行為，不另論罪。被告先後三次收受世龍公司賄賂
    50萬元，且先後二次借款丙○○隱匿貪污所得，均時間緊接
    ，所犯構成要件相同之罪名，顯係基於概括犯意反覆為之，
    應依修正前刑法第56條之規定，各論以一罪，並加重其刑。
    其所犯上開連續收受賄賂及連續洗錢罪間，有方法結果之牽
    連犯關係，應依修正前刑法第55條之規定從一重以貪污治罪
    條例第5條第1項第3款之罪處斷。爰審酌被告身為公務人員
    ，竟利用職務上行為，收受賄賂，所得款項非微，對國家公
    務運作之廉潔清明損害甚鉅、嚴重影響人民對公務機關之正
    常交涉、犯後推諉卸責，及參酌被告之智識程度、生活狀況
    等一切情狀，量處如主文所示之刑，並諭知罰金易服勞役之
    折算標準，且依貪污治罪條例第17條規定，宣告褫奪公權5
    年，所得財物150萬元依同條例第10條第1項、第2項之規定
    ，應予追繳，並依其情節沒收，如全部或一部無法追繳時，
    應以其財產抵償之示懲。末按被告於犯罪時，刑法第42條第
    2 項規定：「易服勞役以1元以上3元以下折算1日。但勞役
    期限不得逾6個月。」又被告行為時之易服勞役折算標準，
    按修正前罰金罰鍰提高標準條例第2條前段規定，就其原定
    數額提高為100倍折算1日，因此本件被告行為時之易服勞役
    折算標準，應以銀元300元折算1日，即新台幣900元折算1日
    。惟自95年7月1日修正公布施行之刑法第42條第3項規定：
    「易服勞役以新台幣1千元、2千元或3千元折算一日。但勞
    役期限不得逾1年。」茲比較修正前後之易服勞役折算標準
    結果，被告罰金易服勞役，若依修正前之規定不得逾六個月
    ，修正後則為一年，仍以修正前之規定，較有利於被告，自
    應依刑法第2條第1項前段規定，適用修正前之刑法第42條第
    3項規定，定其折算標準。
據上論斷，應依刑事訴訟法第299條第1項前段，貪污治罪條例第
2條、第5條第1項第3款、第17條、第10條第1項、第2項，洗錢防
制法第9條第1項、刑法第2條第1項前段、第11條前段、第37條第
2項，修正前刑法第55條、第56條、第42條第3項，判決如主文。
本案經檢察官侯少卿到庭執行職務
中　　華　　民　　國　　96　　年　　5　　月　　15　　日
　　　　　　　　　刑事第十六庭  審判長法　官　蔡守訓
                                      法  官  徐千惠
                                      法  官  吳定亞
以上正本證明與原本無異。
如不服本判決，應於判決送達後10日內，向本院提出上訴狀。
      　　　　　　　　　　　　　　　　書記官　高菁菁
中　　華　　民　　國　　96　　年　　5 　　月　　15　　日
附錄本案論罪科刑法條全文：
貪污治罪條例第5條
有下列行為之一者，處7年以上有期徒刑，得併科新台幣6千萬元
以下罰金：
一  意圖得利，擅提或截留公款或違背法令收募稅捐或公債者。
二  利用職務上之機會，詐取財物者。
三  對於職務上之行為，要求、期約或收受賄賂或其他不正利益者。
前項第 1 款及第 2 款之未遂犯罰之。
洗錢防制法第9條
犯第2條第1款之罪者，處5年以下有期徒刑，得併科新臺幣300
萬元以下罰金。
犯第2條第2款之罪者，處7年以下有期徒刑，得併科新臺幣500
萬元以下罰金。
法人之代表人、法人或自然人之代理人、受雇人或其他從業人員
，因執行業務犯前二項之罪者，除處罰行為人外，對該法人或自
然人並科以各該項所定之罰金。但法人之代表人或自然人對於犯
罪之發生，已盡力監督或為防止行為者，不在此限。
犯前三項之罪，於犯罪後六個月內自首者，免除其刑；逾六個月
者，減輕或免除其刑；在偵查或審判中自白者，減輕其刑。
